臺灣板橋地方法院刑事判決　　　　　　　93年度訴字第1953號
公　訴　人　臺灣板橋地方法院檢察署檢察官
被　　　告　丁○○
指定辯護人　本院公設辯護人丙○○
上列被告因殺人未遂等案件，經檢察官提起公訴（93年度偵字第
14985 號），及併案審理（94年度偵字第3440號），本院判決如
下：
    主  文
丁○○被訴加重竊盜部分無罪；其餘被訴部分公訴不受理。
    理  由
壹、公訴意旨略以：被告丁○○於民國93年9 月12日與友人相聚
    喝酒後，行至臺北縣鶯歌鎮○○路468 巷7 弄14號前，因不
    勝酒力而倒臥路旁，適某真實姓名年籍不詳之男子騎乘機車
    經過該處，對被告大呼小叫，而引發口角爭執。被告因此心
    生不滿，乃於同日23時25分許，侵入其友人甲○○位於臺北
    縣鶯歌鎮○○路468 巷7 弄14號2 樓之住處內，竊取甲○○
    所有之菜刀1 把。得手後，被告即持前開菜刀至臺北縣鶯歌
    鎮○○路406 號之「ＯＫ便利商店」，因該不詳男子已離去
    ，被告乃盤問該便利商店店員戊○○「剛離去那人是否認識
    ？」，戊○○答稱不認識，被告認為戊○○有意隱瞞，竟基
    於殺人之不確定故意，持前開竊得之菜刀朝戊○○之頭部砍
    去，幸戊○○以左手臂阻擋而未遂，惟仍致戊○○受有左前
    臂裂傷3 ｘ1 公分之傷害，適逢被告之友人林銘傑行經該處
    ，將被告帶離現場。因認被告涉犯刑法第321 條第1 項第1
    款之加重竊盜罪嫌，及第271 條第2 項、第1 項之殺人未遂
    罪嫌等語。
貳、無罪部分：
一、按犯罪事實應依證據認定之，無證據不得認定犯罪事實；不
    能證明被告犯罪者，應諭知無罪之判決，刑事訴訟法第154
    條第2 項、第301 條第1 項定有明文。如未能發現相當證據
    ，或證據不足以證明，自不能以推測或擬制之方法，以為裁
    判基礎。且認定犯罪事實所憑之證據，無論為直接證據或間
    接證據，其為訴訟上之證明，須於通常一般之人均不致於有
    所懷疑，而得確信其為真實之程度者，始得據之為有罪之認
    定，倘其證明尚未達到此一程度，而有合理性懷疑存在時，
    即無從為有罪之確信，最高法院40年度臺上字第86號、76年
    度臺上字第4986號判例可資參照。
二、公訴意旨認被告丁○○涉犯加重竊盜罪嫌，無非係憑被告於
    警、偵訊中之自白，及證人甲○○於警詢時之指訴為主要論
    據。惟被告於本院審理過程，均堅決否認有前開竊盜之犯行
    ，並辯稱：我拿取甲○○之菜刀時，甲○○與其他友人仍在
    客廳，均有見到我手拿菜刀。但在警察局之時，警察問甲○○有無看到我拿菜刀，他說有，警察就說這樣可能構成共犯
    ，甲○○害怕受牽連，才改口說沒看到我拿菜刀等語。經查
    ：
  (一)證人甲○○固於警詢時指稱被告竊取其所有之菜刀等語明確
    ，惟其作成上開陳述之動機、陳述內容之真實性，均因未予
    被告對質詰問之機會，而無從為確實之擔保。然本院依辯護
    人之聲請，先後於94年1 月6 日、1 月21日庭期傳、拘證人
    甲○○無著，亦無從使被告行使與證人對質詰問之權利。是
    本院乃依檢察官聲請，傳喚製作甲○○警詢筆錄之員警乙○○，據證人乙○○於本院審判期日中結證稱：員警據報到達
    現場時，滋事者業已離去，員警乃循路人線報找到甲○○家
    ，並帶回甲○○、丁○○及於廚房中所扣得之菜刀，而至該
    處廚房必須經過客廳，當時甲○○與另一男子均在客廳。在
    警局中，甲○○本來答稱知道丁○○拿取菜刀一事，但因為
    我說這樣可能會構成幫助犯，甲○○又改口說不知道丁○○
    拿取菜刀，並提出竊盜告訴以避嫌等語（見本院94年1 月24
    日審判筆錄第12-14 頁）。足見證人甲○○於警詢時作出被
    告竊盜之指訴，其動機係出於避免嫌隙，此供述內容是否可
    信，容屬有疑。
  (二)再查，扣案菜刀刃長17.5公分、寬8.3 公分，刀刃連柄共長
    29.5公分，此經本院勘驗在卷（見本院94年1 月3 日勘驗筆
    錄及附圖）。則衡以常情，被告進入甲○○住處廚房，拿取
    如此寬大沉重刀器外出，當時甲○○及其他友人均在客廳，
    豈有不知之理？又證人乙○○亦證述甲○○警詢時前後反覆
    之說詞，及避就卸責之心態，顯見被告於本院時所辯：甲○○為避免受牽連而否認知悉伊拿取菜刀等語，核非無憑。而
    被告為恐累及友人，於警詢、偵訊時配合甲○○所為之自白
    ，既與前開客觀事證不符，自不得憑以推認被告之竊盜犯行
    。
  (三)退步言之，檢察官認被告於警、偵訊時之自白為實，而佐以
    證人甲○○於警詢時之指訴，認定被告未經甲○○之同意拿
    取其所有之菜刀。惟被告係因與某不詳男子口角後，一時氣
    憤拿取菜刀前去尋釁，事畢立即放回甲○○住處廚房之內，
    此據證人乙○○證述甚明（見本院94年1 月21日審判筆錄）
    。顯見被告係基於暫時使用之本意，而拿取甲○○之菜刀，
    而非本於為自己不法所有之意圖竊取之。是縱憑檢察官起訴
    之論據，核被告所為，亦僅屬我國刑法所不罰之「使用竊盜
    」行為。
三、綜上所述，本件僅憑證人甲○○警詢之指訴，及被告警、偵
    訊時之自白，尚無從認定被告涉有公訴意旨所指之竊盜犯行
    ，佐以證人乙○○於本院審判中所為陳述，可足證甲○○指
    訴之可信性不足。此外，本院復查無其他積極事證足認被告
    有公訴人所指之竊盜犯行，揆以前開說明，應就被告所涉竊
    盜犯行為無罪之諭知。
、公訴不受理部分：
一、公訴意旨指稱被告於93年9 月12日23時25分許，持甲○○所
    有之菜刀1 把，至臺北縣鶯歌鎮○○路406 號之「ＯＫ便利
    商店」，以所持菜刀朝店員戊○○頭部砍去，因戊○○以左
    手臂阻擋，而受有左前臂3 ｘ1 公分之裂傷一處，此部分事
    實經被告歷警、偵訊及本院審判中均坦承不諱，核與證人戊○○、林銘傑於警、偵訊中之證詞相符，並有卷附財團法人
    恩主公醫院診斷證明書及扣案菜刀一把為證，堪信被告確於
    上開時、地持刀揮砍，致戊○○受有左前臂裂傷一處之事實
    。被告就此部分事實坦承不諱，僅辯稱：伊持刀隨意揮砍，
    並無殺人之故意等語。惟公訴意旨認被告係基於殺人之不確
    定故意，持刀向戊○○頭部揮砍，僅因戊○○之格擋而不遂
    ，應論以殺人未遂罪云云。然查：
  (一)證人戊○○於本院審判中證稱：當時被告持刀向我臉部方向
    砍來，我舉臂格擋而受傷，被告砍我之後，他朋友過來將其
    拉開，被告則並無繼續拿刀揮砍之動作，我前往醫院縫兩、
    三針後，就到警局製作筆錄等語（見本院94年1 月21日審判
    筆錄），參以戊○○所受傷害僅係長3 公分之裂傷，有財團
    法人恩主公醫院診斷證明書在卷為憑（見偵查卷第14頁）。
    則以被告所持菜刀之沉重，若本於殺人之意由上朝下猛力揮
    砍，豈會只造成戊○○手臂表層裂傷，而未傷及肌肉或骨骼
    ？是以被告揮砍刀刃之力道，縱砍及戊○○頭、臉等處，是
    否足以致其死亡，仍非無疑。顯見被告所辯僅係隨意揮砍等
    語，並非虛言，要難僅憑戊○○指稱被告係持刀朝其臉部揮
    砍，即率斷被告所為該當於殺人未遂罪行。
  (二)且被告持刀揮砍後，即因林銘傑勸阻而離去，並未有追打、
    繼續揮砍之動作，此亦據證人林銘傑證述在卷（見偵查卷第
    38頁），益足證被告並無致戊○○於死之意，是見揮刀造成
    被害人受傷之後，乃立即離去，而無進一步追殺之舉動。被
    告與戊○○素不相識，被告本係向某不知名男子尋釁，僅因
    向戊○○詢問該男子去處無著，始起意揮刀砍戊○○。是被
    告與戊○○本無怨隙，其舉刀任意揮砍，雖致戊○○受有傷
    害，亦難憑此推認被告係出於殺人之意著手為殺人之構成要
    件行為。是由上開事證，實難認定被告係本於殺人之犯意揮
    刀砍殺戊○○，其所為核係該當於刑法第277 條第1 項之傷
    害罪，堪以認定。
二、而按刑事判決得就起訴之犯罪事實變更檢察官起訴所引應適
    用之法條者，以科刑或免刑判決為限，檢察官以殺人未遂起
    訴，經審理結果，認為被告所犯實為傷害罪，未經合法告訴
    ，則於判決理由欄敘明其理由逕依刑事訴訟法第303 條第3
    款諭知不受理判決即可，無適用同法第300 條之餘地；又檢
    察官以實質上或裁判上一罪案件，提起公訴，如經法院審理
    結果，認為一部無罪，他部不受理或免訴者，其判決主文，
    應分別諭知，最高法院71年度臺上字第6600號、73年度臺上
    字第3840號判決意旨足資參照。
三、本件被告於93年9 月12日23時25分許持菜刀砍殺戊○○之事
    實，檢察官認係犯殺人未遂罪而提起公訴，經本院審理後認
    應論以普通傷害罪，業據論述如前，而犯刑法第277 條第1
    項之傷害罪，須告訴乃論，同法第287 條復有規定。本件戊○○業於94年2 月23日向本院具狀撤回告訴，有撤回告訴狀
    一紙在卷為憑，揆以前開說明，本院應逕適用刑事訴訟法第
    303 條第3 款，就被告被訴殺人未遂部分，改論以傷害罪，
    並為公訴不受理之諭知。
肆、綜上，本件公訴人指稱被告涉犯加重竊盜罪及殺人未遂罪嫌
    ，因所舉事證不足以證明被告有竊盜之行為及殺人之動機，
    僅能認定被告犯有傷害罪行，本院應逕改論以傷害罪為審判
    。而此部分亦據告訴人戊○○具狀撤回告訴，是就公訴意旨
    所訴被告加重竊盜及殺人未遂罪，應分別為無罪及不受理之
    諭知。
伍、併案部分與本案為同一事實，本院自得併為審判，附此敘明
    。
據上論斷，應依刑事訴訟法第301 條第1 項、第303 條第3 款，
判決如主文。
本件經檢察官徐名駒到庭執行職務。
中　　華　　民　　國　　94　　年　　3 　　月　　10　　日
                  刑事第十四庭  審判長法　官   李釱任
                                      法　官   林淑婷
                                      法　官   林漢強
以上正本證明與原本無異。
如不服本判決應於送達後10日內向本院提出上訴狀。
                                      書記官   黃大千
中　　華　　民　　國　　94　　年　　3 　　月　　10　　日
